臺灣嘉義地方法院刑事判決　　　　　　　　　　　　　九十一年度簡上字第八三號
　　公　訴　人　臺灣嘉義地方法院檢察署檢察官
　　上　訴　人
　　即　被　告　丁○○
　　選任辯護人　張雯峰
　　　　　　　　奚淑芳
右列上訴人因業務過失致死等案件，不服本院簡易庭九十一年度簡字第一六七號中華
民國九十一年一月二十五日第一審簡易判決（起訴案號：九十年度偵字第六九一二號
），提起上訴，本院管轄之第二審合議庭判決如左：
    主  文
原判決撤銷。
丁○○無罪。
    理  由
一、公訴意旨略以：被告即上訴人丁○○係鈺通營造工程股份有限公司（下簡稱鈺通
    公司）派駐位於嘉義縣朴子市仁和里長庚紀念醫院（下簡稱嘉義長庚醫院）工地
    之現場負責人，為從事業務之人。而鈺通公司將所承包之嘉義長庚醫院復健暨癌
    症中心結構體工程中鋼筋加工與組立工程轉包予岱宇有限公司（下簡稱岱宇公司
    ），岱宇公司並將該承包工程中之鋼筋吊放作業轉包皇泰有限公司（下簡稱皇泰
公司），丁○○明知應依勞工安全衛生法規定告知岱宇公司有關事業工作環境、
    危害因素及有關安全衛生規定應採取之措施，並應注意與岱宇公司分別雇用勞工
    共同作業時，應對於相關承攬作業間之安全衛生教育之教導、協助及其他為防止
    職業災害之必要事項而採取必要之措施以防範，竟疏未注意遵守上開規定，盡其
    告知與防止職災義務，以致於民國八十九年十二月十八日下午三時十分許，皇泰
    公司所雇用之吊車手甲○○及岱宇公司工人乙○○（均另經判決確定）未依作業
    規定吊掛鋼筋，而岱宇公司工人戊○○（另經判決確定）未指揮正在地下室工地
    綑綁鋼筋之岱宇公司工人謝美華離開吊掛之鋼筋下方，因而致所吊掛之鋼筋因鐵
    線斷裂，掉落壓到謝美華，謝美華因此受有顱內、胸、腹腔出血，經送醫後不治
    死亡，因認被告丁○○涉有刑法第二百七十六條第二項之業務過失致死罪嫌。
二、本件公訴人認被告丁○○涉有前開犯行，係以被害人發生死亡之結果及現場照片
    、前開職業災害檢查報告書為其所憑之論據。訊據被告丁○○堅決否認有何公訴
    意旨所指之犯行，並辯稱：其在八十九年十月二十三日鈺通公司所召開之分包商
    開工協調會中，業已告知分包商岱宇公司有關事業工作環境、危害因素及勞工安
    全衛生法所規定應採取之措施，並定有自動檢查計畫，實施自動檢查，且其所屬
    之事業單位尚設有協議組織，同時在轉包契約書上亦已要求承包商須遵照勞工安
    全衛生法及安全衛生設施標準規定確實辦理，顯已盡其法定義務，而本件意外之
    發生係因下包未確實依作業程序施作，以承包工程之繁雜，其應不能歸責等語。
三、按犯罪事實應依證據認定之，無證據不得推定其犯罪事實；又不能證明被告犯罪
    者，應諭知無罪之判決，刑事訴訟法第一百五十四條、第三百零一條第一項分別
    定有明文。經查：
（一）被告鈺通公司承包嘉義長庚醫院復健暨癌症中心結構體工程後，將其中鋼筋加
      工及組立工程轉包予岱宇公司，岱宇公司並將本件發生職業災害之鋼筋吊放作
      業轉包予被告松正公司之情，業經同案被告甲○○、丙○○供述及證人許朝雄
      證述明確，並有鈺通公司與長庚醫院間工程承攬書、鈺通公司與岱宇公司間工
      程合約書影本各一份附於本院卷可憑。依鈺通公司與岱宇公司工程合約書十四
      條約定，乙方（指岱宇公司）應遵照「勞工安全衛生法」及「勞工衛生設施標
      準」規定確實辦理，施工前，乙方負責人、現場負責人、安全衛生管理員應親
      至工地現場瞭解工地環境，告知所屬作業工人工地環境、危地環境、危害因素
      、工地安全衛生守則及應採安全措施，以策安全，對於工地附近人畜及公私財
      產安全，必須慎為防範，倘因疏忽以致發生任何意外損失，均由乙方負責（勞
      工安全衛生法第十七條）；且依該契約所附之由岱宇公司負責人邱阿善（另經
      判決確定）與岱宇公司工地負責人丙○○所簽立之承攬分包商工地安全衛生公
      約，鈺通公司亦要求岱宇公司必須按「勞工安全衛生法」、「安全衛生設施標
      準」之規定確實辦理各承攬工地之安全衛生工作，並在施工期間應遵守鈺通公
      司訂定之「工地安全衛生守則」，顯然鈺通公司已於契約書中要求下包岱宇公
      司按照標準作業程序施作，並告知其員工工地安全事項、危地環境及應採之安
      全措施，且要求岱宇公司須按照「勞工安全衛生法」、「安全衛生設施標準」
      辦理承攬工地之安全工作。再者，鈺通公司於開工前業已於八十九年十月二十
      三日下午三時許召集鋼筋分包商召開開工前協調會，岱宇公司負責人邱阿善亦
      與會，會中鈺通公司曾告知安全衛生事項，並將告知事項印成書面發交下包，
      岱宇公司亦在其中，此有該協調會會議紀錄及安全告知事項影本各一份在卷可
      查（見本院卷），依據該安全告知事項，第三、五、七點規定，分包商須召集
      所屬工作人員接受所從事工作必要之安全衛生教育訓練及預防災變訓練；分包
      商使用之機具應依規定設置適當之安全防護，並依作業內容特性自備必要之個
      人安全衛生防護具供工作人員使用；分包商使用法定危險機械、設備應取得檢
      察合格證以供查核，足見鈺通公司業已於開工前告知下包岱宇公司須對其所屬
      工作人員施以安全衛生教育及預防災變訓練，同時所使用機具應依規定設防護
      措施，是鈺通公司應已於事前將事業工作環境、危害因素及有關安全衛生規定
      應採取之措施，告知再承攬人岱宇公司，並無公訴人及行政院勞工委員會中區
      勞動檢查所所指違反勞工安全衛生法第十七條規定之情形。
（二）其次，鈺通公司之事業主長庚醫院，對於天然災害與工地意外事故之通報流程
      ，均設有詳細之規定，此有台塑總管理處營建部工程四處天然災害預防組織工
      作分配表及工地意外事故通報處理流程表影本各一份在卷可查。又鈺通公司設
      置工地現場負責人丁○○、岱宇公司設置工地現場負責人丙○○，並非無擔任
      指揮、協調工作之人；另案發當時被告丁○○即在另一棟大樓工地巡視，未在
      現場，此業經被告丁○○供述明確，核與同案被告乙○○、戊○○及甲○○供
      述：被告丁○○案發時不在現場等語相符，是亦無未巡視工地之情形。因此，
      公訴人及行政院勞工委員會中區勞動檢查所未查有具體事證即率爾認定鈺通公
      司違反勞工安全衛生法第十八條第一項規定，亦有誤會。
（三）綜上，鈺通公司就本件工程既已善盡其身為承攬人依勞工安全衛生法第十七條
      規定之告知再承攬人義務，又無防範發生勞工安全衛生法第五條所列之各種危
      害之義務，且亦無違反同法第十八條第一項所規定之情狀，並無公訴人所指之
      注意義務違反情形，是鈺通公司之工地負責人即被告丁○○亦同無防範義務。
      加以本件工程承攬人雖係鈺通公司，但既已轉包予岱宇公司，岱宇公司應屬再
      承攬人，被害人謝美華乃岱宇公司所雇之勞工，當時施作該項吊放鋼筋工程時
      ，負責指揮者為岱宇公司工地現場負責人丙○○所指派之戊○○，駕駛吊車者
      為岱宇公司下包皇泰公司員工甲○○，負責綁鋼筋者為岱宇公司所雇勞工乙○○，並非直接受被告丁○○監督之人，且現場同時有多項工程施工，被告丁○○實無從同時對所有之工程施作進行監督，而發生意外當時，被告丁○○正在
      隔壁大樓工地巡視，不在現場之情，是被告丁○○對於本件職業災害應無注意
      義務之違反。
四、原審未查明鈺通公司未違反勞工安全衛生法第十七條、第十八條規定之卷證資料
    ，遽爾依據認定鈺通公司違反上開規定，因而認該公司工地負責人即被告丁○○
    犯刑法第二百七十六條第二項之業務過失致死罪，而為被告丁○○有罪之判決，
    顯有未當，被告丁○○上訴意旨否認犯罪，為有理由，自應由本院將原判決撤銷
    改判被告丁○○無罪。
據上論斷，應依刑事訴訟法第四百五十五條之一第一項、第三項、第三百六十九條第
一項前段、第三百六十四條、第三百零一條第一項，判決如主文。
本案經檢察官洪三峰到庭執行職務。
中      華      民      國    九十一    年     十一     月      七      日
                              臺灣嘉義地方法院刑事第二庭
                                  審判長  法  官  蔡虔霖
                                          法  官  柯月美
                                          法  官  林坤志
右正本證明與原本無異。
本件不得上訴。
中      華      民      國    九十一    年     十一    月      七      日
                                          書記官  李子英
